【裁判字號】    99,台非,104
【裁判日期】    990409
【裁判案由】    違反毒品危害防制條例
【裁判全文】
最高法院刑事判決              九十九年度台非字第一０四號
上  訴  人  最高法院檢察署檢察總長
被      告  甲○○
上列上訴人因被告違反毒品危害防制條例案件，不服台灣高等法
院中華民國九十七年八月七日第二審確定判決（九十七年度上訴
字第二七０五號，起訴案號：台灣板橋地方法院檢察署九十七年
度毒偵字第三八九號），認為違法，提起非常上訴，本院判決如
下：
    主  文
原判決及第一審判決均撤銷。
甲○○施用第一級毒品，處有期徒刑陸月，如易科罰金，以新台
幣壹仟元折算壹日。又施用第二級毒品，處有期徒刑肆月，如易
科罰金，以新台幣壹仟元折算壹日。應執行有期徒刑捌月，如易
科罰金，以新台幣壹仟元折算壹日。
    理  由
非常上訴理由稱：「一、按判決不適用法則或適用不當者，為違
背法令；又受徒刑之執行完畢，或一部之執行而赦免後，五年以
內故意再犯有期徒刑以上之罪者，為累犯，刑事訴訟法第三百七
十八條及刑法第四十七條分別定有明文。而被告有應併合處罰之
數罪，經法院分別判處有期徒刑確定，其中一罪或數罪之有期徒
刑先執行期滿後，法院再依檢察官之聲請，以裁定定其數罪之應
執行刑確定後，其先已執行之有期徒刑部分，因嗣後合併他罪定
應執行刑之結果，檢察官所換發之執行指揮書，係執行應執行之
刑，其先前已執行之有期徒刑部分，僅應予扣除而不能認已執行
完畢，自亦不能據為成立累犯之要件（最高法院九十八年度台非
字第二四八號判決意旨參照）。二、經查原判決認定被告甲○○
前於民國九十四年間，因施用毒品案件，經台灣板橋地方法院裁
定送觀察、勒戒後，認有繼續施用毒品傾向，復經該院裁定送戒
治處所強制戒治，於九十五年三月七日停止戒治，所餘期間付保
護管束，而於九十五年七月十九日強制戒治期滿，業經台灣板橋
地方法院檢察署檢察官以九十五年度戒毒偵字第一七一號為不起
訴處分確定。復於九十六年間，因施用毒品案件，經台灣板橋地
方法院以九十六年度簡字第五二七九號判處有期徒刑四月，如易
科罰金，以新台幣一千元折算一日確定，嗣於九十六年十一月二
十八日易科罰金執行完畢。詎被告甲○○猶不知悔改，明知海洛
因及甲基安非他命分別係毒品危害防制條例第二條第二項第一款
所規定之第一級毒品及同條例同條項第二款所規定之第二級毒品
，均不得施用及持有，竟於上開強制戒治期滿及有期徒刑執行完
畢後五年內，基於施用第一級毒品海洛因之犯意，於九十六年十
二月十七日十七時二十三分許為警採集其尿液回溯二十六小時內
某時許，在不詳地點，施用第一級毒品海洛因一次。復另基於施
用第二級毒品甲基安非他命之犯意，於九十六年十二月十七日十
七時二十三分許為警採集其尿液回溯九十六小時內某時許，在桃
園縣南崁鄉某汽車旅館，施用第二級毒品甲基安非他命一次。原
審因予論罪科刑，並依累犯之規定加重其刑，固非無見。三、惟
查被告甲○○前因犯下列施用毒品等罪，(一)、(三)、所示之罪，前
雖已經執行，惟因該二罪應與(二)所示之罪符合數罪併罰之規定，
經台灣板橋地方法院九十七年度聲字第五０九一號裁定應執行有
期徒刑一年八月，有該裁定乙份可稽。扣除已執畢十月，餘應執
行徒刑十月，經換發指揮書，而於九十七年十月十五日入監執行
，執行期滿日為九十八年八月十四日，有台灣板橋地方法院檢察
署檢察官九十八年執更午字第一五０四號執行指揮書影本乙份可
按。嗣接續執行台灣高等法院九十八年度聲字第三六二一號裁定
，應執行有期徒刑一年一月，執行期滿日為九十九年九月十四日
，有該裁定及九十九年執更午字第一七號執行指揮書影本乙份可
參。(一)被告於九十三年四月至五月間犯連續轉讓第二級毒品罪，
經台灣板橋地方法院以九十四年度訴字第一七三二號判決判處有
期徒刑一年，減為有期徒刑六月，如易科罰金，以銀元三百元折
算一日，於九十六年十一月八日確定，並於九十七年一月十六日
易科罰金執行完畢。(二)復於九十六年五月十五日因犯竊盜罪，經
台灣板橋地方法院以九十七年度易字第二五四號判決判處有期徒
刑一年，嗣經台灣高等法院以九十七年度上易字第一二九０號判
決上訴駁回，於九十七年五月二十九日確定。(三)再於九十六年六
月二十三日至二十七日因犯施用第二級毒品罪，經台灣板橋地方
法院以九十六年度簡字第五二七九號刑事簡易判決判處有期徒刑
四月，如易科罰金，以新台幣一千元折算一日，於九十六年九月
十一日確定，並於九十六年十一月二十八日易科罰金執行完畢。
四、原審判決一時失察，認前揭(三)所示之罪業於九十六年十一月
二十八日易科罰金執行完畢，乃對被告所犯本件之施用第一、二
級毒品罪依累犯之規定加重其刑，揆諸首開說明，顯有判決適用
法則不當之違法。案經確定且對被告不利，爰依刑事訴訟（法）
第四百四十一條、第四百四十三條提起非常上訴，以資糾正」等
語。
本院按判決不適用法則或適用不當者，為違背法令，刑事訴訟法
第三百七十八條定有明文。又依法應於審判期日調查之證據未予
調查，致適用法令違誤，而顯然於判決有影響者，該項確定判決
即屬違背法令，得提起非常上訴，亦有司法院釋字第一八一號解
釋可稽。而事實審法院對於被告有無累犯之事實，應否適用刑法
第四十七條累犯之規定加重其刑，即屬法院認定事實與適用法律
之基礎事項，客觀上有其調查之必要，倘被告不合累犯之要件，
而事實審並未詳加調查，致判決時適用累犯之規定論處，即屬刑
事訴訟法第三百七十九條第十款所規定依法應於審判期日調查之
證據未予調查，其判決當然為違背法令。另按受徒刑之執行完畢
，或受一部之執行而赦免後，五年以內故意再犯有期徒刑以上之
刑之罪者，為累犯，刑法第四十七條第一項定有明文。所謂「執
行完畢」，於數罪併罰案件，係指就該數罪所定之執行刑，執行
完畢而言，如於定執行刑之前，因有一部分犯罪先確定，而先行
執行，但於該數罪之應執行刑執行完畢之前，不能謂先確定之罪
已執行完畢。被告於九十三年四月至五月間犯連續轉讓第二級毒
品罪，經台灣板橋地方法院以九十四年度訴字第一七三二號判決
判處有期徒刑一年，減為有期徒刑六月，如易科罰金，以銀元三
百元折算一日，於九十六年十一月八日確定，並於九十七年一月
十六日易科罰金執行完畢。復於九十六年五月十五日因犯竊盜罪
，經台灣板橋地方法院以九十七年度易字第二五四號判決判處有
期徒刑一年，嗣經台灣高等法院以九十七年度上易字第一二九０
號判決上訴駁回，於九十七年五月二十九日確定。再於九十六年
六月二十三日至二十七日因犯施用第二級毒品罪，經台灣板橋地
方法院以九十六年度簡字第五二七九號刑事簡易判決判處有期徒
刑四月，如易科罰金，以新台幣一千元折算一日，於九十六年九
月十一日確定，並於九十六年十一月二十八日易科罰金執行完畢
。惟其所犯上開三罪，嗣經台灣板橋地方法院於九十七年十一月
二十一日以九十七年度聲字第五０九一號裁定應執行有期徒刑一
年八月確定。雖其中所犯施用第二級毒品部分，所處之有期徒刑
四月，已於九十六年十一月二十八日易科罰金執行完畢，惟嗣經
檢察官就上開三罪所定之執行刑，扣除已執行部分，換發執行指
揮書，而於九十七年十月十五日入監，執行期滿日為九十八年八
月十四日，此有台灣板橋地方法院檢察署檢察官執行指揮書影本
在卷可參。則被告於九十七年十二月十七日十七時二十三分回溯
二十六小時及九十六小時內犯本件施用第一級毒品及施用第二級
毒品案件，係於台灣板橋地方法院就其所犯上開三罪以九十七年
度聲字第五０九一號裁定所定之執行刑執行完畢日期以前。揆諸
前揭規定及說明，其前案既未執行完畢。則被告本件犯行，即與
累犯之構成要件不符，不得論以累犯。原法院於九十七年八月七
日判決時，對於被告有無累犯事實之事項，未詳予調查，即論以
累犯，並加重其刑，自屬依法應於審判期日調查之證據未予調查
，致適用法則不當，而顯然於判決有所影響，該判決當然違背法
令。第一審判決對上開二罪均依累犯論處，已有違法，原審未予
糾正，仍判決予以維持，自均有適用法則不當之違背法令。案經
確定，且不利於被告，非常上訴意旨執以指摘，洵有理由。應由
本院將原審及第一審關於上開二罪部分之判決均撤銷，另行判決
如主文第二項所示，以資救濟。
據上論結，應依刑事訴訟法第四百四十七條第一項第一款，毒品
危害防制條例第十條第一項、第二項，刑法第二條第一項、第十
一條、第五十一條第五款、第四十一條第一項前段、第八項，判
決如主文。
中    華    民    國  九十九  年    四    月    九    日
                      最高法院刑事第三庭
                          審判長法官  林  增  福
                                法官  張  清  埤
                                法官  陳  世  雄
                                法官  何  菁  莪
                                法官  洪  佳  濱
本件正本證明與原本無異
                                      書  記  官
中    華    民    國  九十九  年    四    月   十五   日
                                                      Ｑ
附錄犯罪法條
毒品危害防制條例第十條
施用第一級毒品者，處六月以上五年以下有期徒刑。
施用第二級毒品者，處三年以下有期徒刑。

司法院資訊處製作；財團法人民間司法改革基金會備份。
